臺灣臺北地方法院民事裁定
111年度消債更字第102號
聲  請  人  
即  債務人  呂建霖    住臺北市○○區○○○路0段00巷0號0                        樓之0
代  理  人  鄧又輔律師(法扶律師)     
相  對  人  
即  債權人  台北富邦商業銀行股份有限公司

法定代理人  程耀輝  


相  對  人  
即  債權人  國泰世華商業銀行股份有限公司

法定代理人  郭明鑑  


代  理  人  黃巧穎  
相  對  人  
即  債權人  花旗(台灣)商業銀行股份有限公司
                      設臺北市○○區○○路0號0樓至0樓及00樓至00樓
法定代理人  莫兆鴻  
相  對  人  
即  債權人  滙豐(台灣)商業銀行股份有限公司

法定代理人  麥康裕  
相  對  人  
即  債權人  聯邦商業銀行股份有限公司

法定代理人  李憲章  
代  理  人  鄭伊舒  
相  對  人  
即  債權人  玉山商業銀行股份有限公司

法定代理人  黃男州  
相  對  人  
即  債權人  星展(台灣)商業銀行股份有限公司
                      設臺北市○○區○○路00○00號00、00、00樓
法定代理人  伍維洪  


上列當事人因消費者債務清理事件聲請更生，本院裁定如下：
    主  文
債務人甲○○自中華民國一百一十一年五月二十日上午十一時起開
始更生程序。
命司法事務官進行本件更生程序。
    理  由
一、按債務人不能清償債務或有不能清償之虞者，得依本條例所
    定更生或清算程序，清理其債務；債務人對於金融機構負債
    務者，在聲請更生或清算前，應向最大債權金融機構請求協
    商債務清償方案，或向其住、居所地之法院或鄉、鎮、市、
    區調解委員會聲請債務清理之調解，消費者債務清理條例（
    下稱消債條例）第3條、第151條第1項分別定有明文。此係
    採前置協商主義，是債務人於協商程序中，自應本於個人實
    際財產及收支狀況，依最大誠信原則，商討解決方案。如終
    究不能成立協商，於聲請更生或清算時，法院審酌上開條文
    所謂「不能清償或有不能清償之虞」，允宜綜衡債務人全部
    收支、信用及財產狀況，評估是否因負擔債務，而不能維持
    人性尊嚴之最基本生活條件，所陳報之各項支出，是否確屬
    必要性之支出，如曾有協商方案，其條件是否已無法兼顧個
    人生活之基本需求等情，為其判斷之準據。又法院開始清算
    程序之裁定，應載明其年、月、日、時，並即時發生效力。
    法院開始更生或清算程序後，得命司法事務官進行更生或清
    算程序，必要時得選任律師、會計師或其他適當之自然人或
    法人1人為監督人或管理人，復為同條例第83條第1項、第16
    條第1項所明定。
二、本件債務人主張：其積欠債權人債務共計新臺幣（下同）28
    3萬6,898元，因無力清償，於消債條例施行後，曾向本院對
    債權人申請債務前置調解，惟債務人無法負擔債權人提出之
    清償條件，是調解不成立，故債務人顯有不能清償債務情事
    ，爰依法聲請更生等語。
三、經查：
  ㈠債務人符合消債條例第2條第1項規定之消費者：
    消債條例之適用對象係以消費者為限，所稱消費者，指5年
    內未從事營業活動或從事小規模營業活動之自然人，該小規
    模營業指營業額平均每月新臺幣20萬元以下者，並非所有自
    然人均有本條例之適用，此觀消債條例第1條、第2條第1、2
    項規定即明。債務人獨資或合夥經營商號，即係從事營業活
    動之自然人，應依該商號之營業額定其是否有本條例之適用
    （司法院民事廳99年第5期民事業務研究會第26號之研審小
    組意見參照）。本件債務人於民國110年8月13日向本院聲請
    更生，故應以110年8月13日起回溯5年之期間內查核債務人
    擔任營利事業負責人之每月營業額是否逾20萬元。查債務人
    於聲請更生前五年中，曾於108年6月至110年8月為富宇長盛
    國際有限公司之負責人，富宇長盛國際有限公司（108年6月
    21日設立）自108年6月至110年8月止，其營業收入總額為17
    8萬8,904元，平均每月營業額6萬8,804元（計算式：1,788,
    904元÷26月＝6萬8,804元，元以下均四捨五入），此有財政
    部臺北國稅局111年4月12日財北國稅中北營業一字第111065
    3150號函暨函附富宇長盛國際有限公司營業人銷售額與稅額
    申報書附卷可參（見本院卷第101至116頁），足認債務人雖
    於聲請前5年擔任富宇長盛國際有限公司負責人，然其平均
    每月之營業額皆低於20萬元，揆諸前揭說明，債務人屬從事
    小規模營業活動之自然人，自得依消債條例聲請更生，合先
    敘明。　　
  ㈡債務人主張於110年10月起，轉任職富宇長盛國際有限公司顧
    問，每月薪資約3萬元，並提出110年12月20日陳報狀、在職
    證明、勞工保險被保險人投保資料表附卷可稽（見北司消債
    調卷第47頁、本院卷第71頁至第77頁）。惟是本院認應以債
    務人每月所得3萬元，作為計算債務人償債能力之依據。
  ㈢查債務人主張其目前生活必要支出部分，每月須支出租金9,0
    00元、管理費540元、自來水費188元、電費368元、瓦斯費3
    88元、膳食費7,800元、交通費1,000元、行動電話費1,194
    元、雜支1,000元、未成年子女扶養費6,000元，業據提出社
    會住宅租賃契約書、自來水費通知單、電費通知單、瓦斯繳
    費通知單、電信費帳單、離婚協議書、雜支發票附卷（見北
    司消債條卷第55頁至第97頁、本院卷第81頁）。然聲請人既
    欲以更生程序清理其債務，當盡力清償，而非維持過去之慣
    常生活，故不得由聲請人任意主張其基本生活費用之數額，
    而欲藉更生之程序逃避及減免應清償之債務。本院爰以上開
    單據所載，核計聲請人每月生活必要費用如下：
　①全部准許部分：
　　就膳食費7,800元、交通費1,000元、雜支1,000元部分，聲
    請人雖未提出完整單據佐證，然為維持生活所需且數額無浪
    費之情形，應予准許；就租金9,000元、管理費540元、自來
    水費188元、電費368元、瓦斯費388元部分，核與社會住宅
    租賃契約書、自來水費通知單、電費通知單、瓦斯繳費通知
    單、電信費帳單所載數額大致相符，應予准許。
　②部分准許部分：
　　就行動電話費1,194元部分，經審酌債務人負債之現況，基
    於社會經濟活動之互賴及誠信，該日常生活所需費用，自應
    節制開支，不得有超越一般人最低生活標準之享受，否則反
    失衡平，又現今電信資費約700元即可滿足使用網路及通話
    需求，是其每月行動電話費應酌減為700元，逾此部分非屬
    必要支出。　　　
　⑶債務人主張除個人每月必要生活費用外，尚須與共同扶養未
    成年子女許○丞扶養費6,000元等語，依戶籍謄本陳報狀、離
    婚協議書、債務人110年12月20日陳報狀所示（見本院卷第7
    1頁至第74頁、北司消債調卷第15頁、第91頁），債務人子
    女許○丞尚未成年，原於離婚協議條款中協議債務人應每月
    給付許○丞每月1萬8,000元扶養費用，因經濟窘困而經前妻
    調降為6,000元，衡酌債務人負擔未成年子女許○丞扶養費部
    分，未逾110年度臺北市每人每月最低生活費用1萬7,668元
    之1.2倍為2萬1,202元之半數即1萬601元，是債務人主張其
    負擔子女許○丞扶養費6,000元部分，足堪採信。
  ㈣準此，債務人每月生活必要支出為2萬6,984元（計算式：膳
    食費7,800元＋交通費1,000元＋雜支1,000元＋租金9,000元＋管
    理費540元＋自來水費188元＋電費368元＋瓦斯費388元＋行動電
    話費700元＋子女扶養費6,000元＝2萬6,984元），而債務人目
    前每月收入3萬元扣除生活必要支出後，雖餘3,016元（計算
    式：3萬元-26,984元=3,016元）可供支配，惟據債務人之財
    團法人金融聯合徵信中心查詢當事人綜合信用報告回覆書、
    債權人陳報狀所載（見北司消債調卷第21頁至第26頁、第11
    3頁、第123頁、第129頁、第137頁），債務人積欠債權人台
    北富邦商業銀行股份有限公司等7名債權人債務298萬2,421
    元，倘以其每月所餘3,016元清償，尚須82年多始得清償完
    畢（計算式：298萬2,421元÷3,016元÷12月≒82.4年），遑論
    前開債務仍須另行累計每月高額之利息及違約金，債務人每
    月得用以償還債務之數額顯然更低，尚待支付之債務總額應
    屬更高，其還款年限顯然更長，實有違消債條例協助債務人
    重建更生之立法本意。此外，債務人陳報其名下除中國信託
    銀行存款10元、彰化銀行存款55元、郵局存款64元外，無其
    他財產，有中國信託銀行存摺、彰化銀行存摺、郵局存摺、
    全國財產稅總歸戶財產查詢清單在卷可稽（見北司消債調卷
    第27頁至第54頁）。是本院審酌債務人之財產、信用、勞力
    及生活費用支出等狀況，堪認債務人客觀上經濟狀況已有不
    能清償債務之虞，而有藉助更生制度調整其與債權人間之權
    利義務關係而重建其經濟生活之必要。
四、綜上所述，債務人係一般消費者，其對已屆清償期之債務有
    不能清償之虞，且其無擔保或無優先權之債務未逾1,200萬
    元，復未經法院裁定開始清算程序或宣告破產，又查無消債
    條例第6條第3項、第8條或第46條各款所定駁回更生聲請之
    事由存在，則債務人聲請本件更生，即屬有據，爰裁定如主
    文，並命司法事務官進行本件更生程序。
五、至債務人於更生程序開始後，應另提出足以為債權人會議可
    決或經法院認為公允之更生方案以供採擇，俾免更生程序進
    行至依消債條例第61條規定應行清算之程度；而司法事務官
    於進行本件更生程序、協助債務人提出更生方案時，應依債
    務人之薪資變化、社會常情及現實環境衡量債務人之償債能
    力，並酌留其生活上應變所需費用，進而協助債務人擬定允
    當之更生方案，始符消債條例重建債務人經濟生活之立法目
    的，附此敘明。
六、依消債條例第11條第1項、第16條第1項、第45條，裁定如主
    文。
中　　華　　民　　國　　111 　年　　5  　 月　　20  　日
                  民事第二庭  法  官  林怡君
以上正本係照原本作成。
本裁定不得抗告。
本裁定已於111年5月20日上午11時時公告。　
中　　華　　民　　國　　111 　年　　5 　　月　　20　　日
                              書記官  陳俐妙